【裁判字號】    95,訴,2279
【裁判日期】    980930
【裁判案由】    毒品危害防制條例
【裁判全文】
臺灣桃園地方法院刑事判決              95年度訴字第2279號
公  訴  人  臺灣桃園地方法院檢察署檢察官
被      告  甲○○
            乙○○
上列被告違反毒品危害防制條例案件，經檢察官提起公訴（95年
偵字第653號、第654號、第1773號），被告於準備程序中就被訴
事實為有罪之陳述，經本院合議庭評議後裁定由受命法官獨任改
行簡式審判程序審理，判決如下：
    主  文
甲○○共同持有第二級毒品，累犯，處有期徒刑月，如易科罰
金，以銀元佰元即新臺幣玖佰元折算壹日，減為有期徒刑壹月
又拾伍日，如易科罰金，以銀元佰元即新臺幣玖佰元折算壹日
。扣案之第二級毒品大麻（淨重零點肆肆公克）沒收銷燬之。扣
案用以包裝上述大麻之外包裝塑膠袋壹只沒收之。
乙○○共同持有第二級毒品，處有期徒刑貳月，如易科罰金，以
銀元佰元即新臺幣玖佰元折算壹日，減為有期徒刑壹月，如易
科罰金，以銀元佰元即新臺幣玖佰元折算壹日。扣案之第二級
毒品大麻煙草（淨重零點肆肆公克）沒收銷燬之。扣案用以包裝
上述大麻煙草之外包裝塑膠袋壹只沒收之。
    事  實
一、甲○○（綽號仔仔）前因施用毒品罪，經臺灣基隆地方法院
    於民國93年10月14日以93年度基簡字第724號判決判處有期
    徒刑6月，於同年11月15日判決確定，並於同年12月16日易
    科罰金執行完畢（構成累犯）。
二、甲○○、乙○○明知大麻係毒品危害防制條例列管之第二級
    毒品，不得任意持有，竟共同基於持有第二級毒品大麻之犯
    意聯絡，於94年10月7日前之同年10月間某日，在臺灣地區
    某不詳地點，取得大麻菸草1包（毛重0.75公克，淨重0.44
    公克）而持有之。嗣於94年10月7日晚間6時30分許，為警持
    本院核發之搜索票，前往桃園縣桃園市○○路532之1號7樓
    甲○○、乙○○租屋處搜索，並扣得前開毒品，始查悉上情
    。
三、案經臺北市政府警察局北投分局報告臺灣桃園地方法院檢察
    署檢察官偵查起訴。
    理  由
一、按除被告所犯為死刑、無期徒刑、最輕本刑為3 年以上有期
    徒刑之罪或高等法院管轄第一審案件者外，於第一次審判期
    日前之準備程序進行中，被告先就被訴事實為有罪之陳述時
    ，審判長得告知被告簡式審判程序之旨，並聽取當事人、代
    理人、辯護人及輔佐人之意見後，裁定進行簡式審判程序，
    刑事訴訟法第273條之1第1項定有明文。經核本案被告甲○
    ○、乙○○所犯均係死刑、無期徒刑、最輕本刑為3年以上
    有期徒刑以外之罪，其等於準備程序中就被訴事實為有罪之
    陳述，經法官告知簡式審判程序之旨，並聽取公訴人、被告
    2人之意見後，本院爰依首揭規定，合議裁定由受命法官獨
    任進行簡式審判程序，合先敘明。
二、訊據被告甲○○、乙○○對於上揭犯行於本院審理時均坦承
    不諱（見本院訴字卷第41反面頁），且在被告2人上址租屋
    處扣得之大麻煙草1包，經送法務部調查局鑑定結果，含第
    二級毒品大麻成分，淨重0.44公克（空包裝總重0.33公克）
    ，此有法務部調查局95年1月5日調科壹字第08 0010334號鑑
    定書1紙附卷可稽（見臺灣桃園地方法院95年度偵字第653號
    卷第102頁），復有扣案物品照片1張附卷可佐（見同上偵卷
    第55頁），又被告乙○○警查獲後所採尿液經鑑驗後，呈大
    麻類陰性反應，此亦有卷附臺灣檢驗科技股份有限公司濫用
    藥物檢驗報告1紙可按（見同上偵卷第11頁），足認被告甲
    ○○、乙○○上開任意性自白，核與事實相符，可以採信。
    本案事證已臻明確，被告2人前揭犯行足堪認定，均應依法
    論科。
三、查被告2人行為後，刑法及刑法施行法部分條文業經修正公
    布，並均於95年7月1日施行。修正後刑法第2條第1項之規定
    ，係規範行為後法律變更所生新舊法律比較適用之準據法，
    於修正後刑法施行後，應適用修正後刑法第2條第1項規定之
    「從舊從輕」之原則為比較；修正後刑法第2條第2項，則為
    同條第1項之特別規定，於修正後刑法施行後，關於非拘束
    人身自由之保安處分，應依修正後刑法第2條第2項之規定，
    適用裁判時之法律。又修正後刑法第35條，乃刑之重輕之法
    定次序與標準，應適用裁判時之修正後刑法第35條之規定。
    修正後刑法第2條第1項係採「從舊從輕」原則，適用最有利
    於行為人之法律。既曰法律，自較刑之範圍為廣；除法律有
    特別規定者（如修正後刑法第2條第2項非拘束人身自由之保
    安處分適用裁判時法，修正後刑法施行法第9條之3規定之情
    形），應依其規定；或事關執行之緩刑之宣告，或犯罪在刑
    法修正施行前，自首在刑法施行後之自首部分，或程序之規
    定（程序從新，如刑法第40條沒收宣告之程序規定），應適
    用裁判時之修正後刑法之規定外；依修正後刑法第2條第1項
    比較時，應就「罪、刑」有關之共犯、未遂犯、連續犯、牽
    連犯、結合犯以及累犯加重、自首減輕暨其他法定加減原因
    （如身分加減）與加減例等一切情形，綜其全部之結果而為
    比較後，予以整體適用，不能割裂而分別適用有利益之條文
    。關於易科罰金之折算標準、易服勞役之折算標準及期限、
    罰金與死刑是否併予執行、多數有期徒刑定應執行之刑時之
    最高刑期之限制等之修正，事涉行為人易刑折算標準金額之
    多寡與期限之長短及定執行刑時能否就罰金刑併予執行或有
    期徒刑定應執行之刑時最高度之限制，亦均屬依修正後刑法
    第二條第一項所應比較適用法律之範圍。拘束人身自由之保
    安處分，並非屬修正後刑法第2條第2項規定應適用裁判時法
    之範圍，除有特別規定者外，亦屬應依修正後刑法第2條第1
    項比較適用之法律；從刑附屬於主刑，除法律有特別規定者
    外，依主刑所適用之法律（以上參考最高法院95年5月23日
    刑事庭第8次會議決議及最高法院24年上字第4634號、24年
    上字第5292號、27年上字第2615號判例）。其次，法律有變
    更而須為新、舊法之比較以定其適用之目的，厥唯保障行為
    人之既有法律地位不致因法律之修正而惡化或受到更不利益
    之結果並兼謀行為人之利益，此為最高之價值，非必斤斤於
    法律體系適用之完整性，況或基於法規之性質，如程序性之
    法律、事涉執行之緩刑規定，依法理係均應適用新法，或因
    法律另有規定，如修正後刑法第2條第2項規定「非拘束人身
    自由之保安處分係適用裁判時之法律」，修正後刑法施行法
    第3條之1第2項規定「於九十四年一月七日刑法修正施行前
    犯併合處罰數罪中之一罪，且該數罪均符合第四十一條第一
    項得易科罰金之規定者，適用九十年一月四日修正之刑法第
    四十一條第二項規定」，即有此情形係一律適用行為時法之
    舊法，由是可見遇有法律修正而須選擇適用新法或舊法時，
    應依法規之性質或視法律之規定各自決之，不受其他法規如
    何適用之羈絆，在選法適用時，本即寓有可據個別之特性而
    割裂分別適用新法或舊法之容許性，縱令須為利、弊之比較
    以定如何適用之法規亦無不同，至數項經修正之法律須整體
    比較以同其新、舊法之適用俾維持法律體系之完整性，核係
    各該法律在適用上因具「依附及相互關聯」之特性使然，非
    屬新、舊法應比較利、弊藉資保障行為人之既有法律地位兼
    謀其利益之立法意旨所必然。準此以解，就「罪、刑」有關
    之規定諸如共犯、未遂犯、連續犯、牽連犯、結合犯以及累
    犯加重、自首減輕暨其他法定加減原因（如身分加減）與加
    減例等一切情形，應綜其全部之結果而為比較後，予以整體
    適用，不能割裂而分別適用有利益之條文，固如前述，惟究
    其緣由，實係著眼於因各該規定皆涉及犯罪之態樣、階段、
    罪數、法定刑得或應否加、減暨加減之幅度，並進而影響法
    定刑或處斷刑之範圍，換言之，各該「罪、刑」之規定須經
    綜合考量整體適用後，方能據以限定法定刑或處斷刑之範圍
    ，嗣始得於該範圍內為一定刑之宣告，易詞以言，個別宣告
    刑雖屬單一之結論，然實係經綜合考量整體適用各相關「罪
    、刑」規定之所得，因之，宣告刑所據以決定之各相關「罪
    、刑」規定，顯具適用上之「依附及相互關聯」之特性，自
    須同其新、舊法之適用，第查，「易刑」或「定執行刑」係
    規範宣告刑得或應如何執行之法律，核屬為刑之宣告後始生
    應否適用問題之規定，非屬宣告刑所據以決定因而須先行確
    定如何適用新、舊之法規，依其性質，在未為刑之宣告前亦
    無可能確定應否適用而預先選定須適用新或舊法，復無此必
    要，不寧唯是，該規定所涵攝之「小前提」係「宣告刑」，
    猶與「罪、刑」規定涵攝之「小前提」為「歷史社會事實」
    迥異，職是，「易刑」及「定執行刑」之規定，不論涵攝之
    「小前提」、決定應否適用之階段及適用後所得之法律效果
    ，與「罪、刑」之規定皆不相侔，與之顯不具適用上之「依
    附及相互關聯」之特性，依前述，要毋須與「罪、刑」之規
    定同其新、舊法之適用，自得秉其本身之性質而各據應涵攝
    之「小前提」為新、舊、利、弊之比較後個別定其法律之適
    用，尤應敘明。茲首就與本案有關且於為刑之宣告前須先行
    及連帶確定應如何適用之法律修正情形列述如下：
(一)、與罪、刑有關且須依修正後刑法第2條第1項規定為利、弊
      之比較以定如何適用之法律變更部分：
    (1)修正前刑法第33條第5 款規定「罰金：（銀元）一元以上
      。」，復依罰金罰鍰提高標準條例第1 條前段規定提高為
      10倍，折算新台幣為30元；修正後刑法第33條第5 款規定
      「罰金：新臺幣一千元以上，以百元計算之。」，現行刑
      法中，有關罰金刑最低度刑之規定既有修正，自屬法律變
      更。
    (2)累犯部分，修正前刑法第47條規定「受有期徒刑之執行完
      畢，或受無期徒刑或有期徒刑一部之執行而赦免後，五年
      以內再犯有期徒刑以上之罪者，為累犯，加重本刑至二分
      之一」，95年7月1日施行之修正後刑法第47條第1項則規
      定「受徒刑之執行完畢，或一部之執行而赦免後，五年以
      內故意再犯有期徒刑以上之罪者，為累犯，加重本刑至二
      分之一」，換言之，依修正後之刑法，僅「故意犯」始有
      累犯之適用。
    (3)本案被告2人係犯毒品危害防制條例第11條第2項之持有第
      二級毒品罪，法定刑為2年以下有期徒刑、拘役或新臺幣3
      萬元以下罰金，是以依行為時法，法定罰刑之最低額為新
      台幣30元，惟依裁判時法則提高為新台幣1,000元，是此
      比較之結果，修正後之規定顯非較修正前之規定對其有利
      ，因之，依現行即修正後刑法第2條第1項前段規定，此部
      分自應整體適用修正前刑法之有關規定，合先敘明。
(二)、毋須依修正後刑法第2條第1項規定為利、弊之比較以定如
      何適用之法律修正部分：
      刑法第11條原規定「本法總則於其他法令有刑罰之規定者，
      亦適用之。但其他法令有特別規定者，不在此限。」，經
      修正為「本法總則於其他法律有刑罰或保安處分之規定者
      ，亦適用之。但其他法律有特別規定者，不在此限。」，
      亦即為使法規範明確，將「法令」修正為「法律」以符合
      法律保留及罪刑法定原則，復就解釋上認為「有刑罰之規
      定」包含保安處分部分亦予以明文化，是以此一修正並未
      涉及實體國家刑罰權之有無暨其範圍之更迭，非屬與罪、
      刑有關且須與之整體依修正後刑法第2條第1項之規定為新
      、舊法比較以同其適用之「法律變更」，惟本條修正之目
      的既為符法律保留及罪刑法定原則暨規範明確性之要求，
      當以修正後之規定較能契合刑罰之本質兼更具規範之實質
      妥當性暨進步性，因之，基於「法與時轉則治」之理念，
      此部分自應適用修正後規定。
四、核被告甲○○、乙○○所為，係犯毒品危害防制條例第11條
    第2項之持有第二級毒品罪。被告甲○○有事實欄所載之有
    期徒刑科刑、執行紀錄，此有臺灣高等法院被告前案紀錄表
    1份附卷可稽，其受有期徒刑執行完畢後，5年以內故意再犯
    有期徒刑以上之本罪，為累犯，應依刑法第47條第1項規定
    ，加重其刑。爰審酌被告甲○○、乙○○明知毒品危害社會
    安全，且易滋生其他犯罪，竟仍持有第二級毒品大麻，所為
    誠屬不該，惟念及被告2人持有毒品之數量甚微，併考量其
    等坦承犯行之犯後態度等一切情狀，分別量處如主文所示之
    刑。查，刑法易科罰金之規定亦經修正，修正前刑法第41條
    第1項前段規定：「犯最重本刑為五年以下有期徒刑以下之
    刑之罪，而受六個月以下有期徒刑或拘役之宣告，因身體、
    教育、職業、家庭之關係或其他正當事由，執行顯有困難者
    ，得以一元以上三元以下折算一日，易科罰金。」，此折算
    標準並應適用修正前罰金罰鍰提高標準條例第2條規定，就
    其原定數額提高為一百倍折算一日，亦即被告行為時之易科
    罰金折算標準，應以銀元100元以上300元以下之數額折算1
    日，經換算為新臺幣，則應以新臺幣300元以上900元以下折
    算1日。惟95年7月1日施行之刑法第41條第1項前段規定：「
    犯最重本刑為五年以下有期徒刑以下之刑之罪，而受六個月
    以下有期徒刑或拘役之宣告者，得以新臺幣一千元、二千元
    或三千元折算一日，易科罰金」，於同日並廢除罰金罰鍰提
    高標準條例第2條之規定，亦即係以新台幣1,000元、2,000
    元或3,000元折算1日，比較之下，修正後之規定顯非較有利
    於行為人，依修正後刑法第2條第1項前段規定，此部分應適
    用行為時法，爰依修正前刑法第41條第1項前段、修正前罰
    金罰鍰提高標準條例第2條規定，併均諭知對被告2人所宣告
    之刑易科罰金之折算標準。次查，中華民國九十六年罪犯減
    刑條例業於96年7月16日施行，被告2人之犯罪時間均係在96
    年4月24日以前，合於該條例第2條第1項第3款之規定，均應
    依該規定減其等刑期二分之一，並仍就減得之刑均再諭知易
    科罰金之折算標準。
四、扣案之大麻煙草（毛重0.75公克，淨重0.44公克，不含其外
    包裝塑膠袋），為查獲之第二級毒品，應依毒品危害防制條
    例第18條第1項前段規定沒收銷燬之；而上揭毒品大麻煙草
    之外包裝塑膠袋1只，係用於包裹毒品，防其裸露、潮濕或
    遭人察覺，便於攜帶持有，亦係供持有毒品所用之物，且屬
    被告2人所有，應依刑法第38條第1項第2款規定宣告沒收之
    。
據上論斷，刑事訴訟法第273條之1第1項、第284條之1、第299條
第1項前段，毒品危害防制條例第11條第2項、第18條第1項前段
，修正後刑法第11條前段、第2條第1項前段、第47條第1項、第
38條第1項第2款，修正前刑法第41條第1項前段，中華民國九十
六年罪犯減刑條例第2條第1項第3款、第7條、第9條，刪除前罰
金罰鍰提高標準條例第2條，現行法規所定貨幣單位折算新臺幣
條例第2條，判決如主文。
本案經檢察官簡方毅到庭執行職務。
中    華    民    國    98    年    9     月    30    日
                  刑事第十一庭    法  官  汪曉君
如不服本判決應於收受判決後10日內向本院提出上訴書狀，並應
敘述具體理由。其未敘述上訴理由者，應於上訴期間屆滿後20日
內向本院補提理由書(均須按他造當事人之人數附繕本)「切勿逕
送上級法院」。
以上正本證明與原本無異。
                                   書記官  楊晴文
中    華    民    國    98    年    9     月    30    日
附錄論罪科刑法條：
毒品危害防制條例第11條第2項：
持有第二級毒品者，處2 年以下有期徒刑、拘役或新臺幣3 萬元
以下罰金。


司法院資訊處製作；財團法人民間司法改革基金會備份。
